臺灣花蓮地方法院民事判決
110年度花簡字第270號
原      告  徐春子  
訴訟代理人  吳育胤律師
被      告  朱銘鏞  

參  加  人  臺灣產物保險股份有限公司

法定代理人  李泰宏  
訴訟代理人  韓奇峰  
上列當事人間請求侵權行為損害賠償事件，原告提起刑事附帶民
事訴訟，經本院刑事庭裁定移送前來（110年度花交簡附民字第2
號），本院於民國111年5月11日言詞辯論終結，判決如下：
    主      文
被告應給付原告新臺幣（下同)514,701元，及自110年1月28日起
至清償日止，按週年利率百分之5計算之利息。
原告其餘之訴駁回。
訴訟費用由被告負擔百分之23，餘由原告負擔。
參加費用由參加人負擔。
本判決原告勝訴部分得假執行。但被告如以514,701為原告預供
擔保後，得免為假執行。
原告其餘假執行聲請駁回。
    事實及理由
壹、程序事項：
    按就兩造之訴訟有法律上利害關係之第三人，為輔助一造起
    見，於該訴訟繫屬中，得為參加；參加，應提出參加書狀，
    於本訴訟繫屬之法院為之，民事訴訟法第58條第1項、第59
    條第1項分別定有明文。而所謂法律上利害關係，係指兩造
    裁判之效力依法及於該第三人或兩造裁判效力雖不及之，但
    受告知人之法律上地位，將因當事人一造之敗訴，依該判決
    之內容（包括法院就訴訟標的之判斷，及判決理由中對某事
    實或法律關係存否之判斷）直接或間接受有不利益；反之，
    若該當事人勝訴，即可免受此不利益者而言。查參加人係本
    件車禍事故事故被告所駕駛車牌號碼000-00號自用大貨車（
    下稱系爭大貨車)之強制汽車責任險(下稱強制險)保險人，
    是本件車禍事故事故所生之損害賠償金額，勢將影響參加人
    理賠責任範圍，堪認參加人就本件侵權行為損害賠償訴訟具
    有法律上之利害關係，經其具狀聲請參加訴訟，核與上開規
    定並無不合，應予准許。
貳、實體事項：
一、原告主張：
　㈠被告於民國109年5月15日上午10時20分許，駕駛系爭大貨車
    沿花蓮縣吉安鄉仁安村無名路由東往西方向行駛，駛至同村
    海濱99號前，疏未注意汽車在未劃分向線或分向限制線之道
    路，應靠右行駛，適有訴外人即原告配偶林金鴻（被告所涉
    此部分之侵權行為損害賠償責任，業為林金鴻起訴請求賠償
    ，而為本院110年度花簡字第269號侵權行為損害賠償事件審
    理）騎乘車號000-000號普通重型機車（下稱系爭機車）搭
    載原告，沿上揭無名路由南往北方向駛來，雙方發生碰撞，
    致林金鴻及原告人車倒地，原告因而受有左側膝關節關節面
    脛骨平台骨折、左側脛骨骨折、左側膝關節攣縮等傷害（下
    稱系爭傷害），並受有共計新臺幣（下同）2,280,000元之
    損害，茲述如下：
　　⒈醫療費用8,512元：
　　  原告因本件車禍事故受有系爭傷害，支出醫療費用合計8,
      512元。
　　⒉交通費用8,170元：
　　  原告因本件車禍事故往返門諾醫院就診共19次，以原告住
      處至門諾醫院約6.3公里，依花蓮市計程車計程表收費，
      則原告往返醫院之車資合計為8,170元。
　　⒊看護費566,000元：
　　  原告因本件事故，自109年5月15日至22日共住院7日，出
      院後需專人照護6個月，以專業看護每日2,000元計算，原
      告得請求374,000元（計算式：2,000元187日＝374,000元
      ）。又原告因系爭傷害造成行動不便，評估需再專人看護
      照顧至少半年，以居家照服員法定月薪32,000元計算，原
      告得請求384,000元（計算式：32,000元6月＝192,000元
      ），是原告合計受有看護費566,000元之損害。
　  ⒋家事服務員費用730,000元：
　　  原告家中原本均由原告操持打掃、料理三餐等家務，因原
      告受傷後造成行動不便，無法再為家務，需另聘家事服務
      人員，以家事服務員日薪約2,000元計算，原告得請求730
      ,000元（計算式：2,000元365日＝730,000元）。
　　⒌精神慰撫金967,318元：
　　  原告原本身體健康，不僅不需他人照顧，且都由自己操持
      家務，因本件車禍事故受有系爭傷害，自109年5月22日出
      院以來均須倚賴輪椅行動，且持續往返醫院進行復健至同
      年12月間，又因骨折及攣縮等造成的後遺症，右腳下肢經
      常隱隱作痛、不能成眠，且配偶林金鴻亦因本件車禍事故
      受有嚴重傷害，自己卻無力照顧和分擔，經常鬱鬱寡歡，
      子女也因擔心而常須從外縣市回花蓮探視，惟原告子女也
      多半是將近六旬之人，原告甚感痛心，爰請求精神慰撫金
      967,318元。
　㈡為此，爰依侵權行為損害賠償法律關係請求被告賠償等語。
    並聲明：⒈被告應給付原告2,280,000元，及自起訴狀繕本送
    達翌日起至清償日止，按週年利率百分之5計算之利息。⒉原
    告願供擔保，請准宣告假執行。
二、被告則以：
　㈠伊依花蓮縣警察局道路交通事故分析研判表，認本件車禍事
    故原告之使用人林金鴻駕車行為亦有未注意車前狀況之疏失
    ，故主張原告應就林金鴻之過失負擔30%之肇事責任較為合
    理。另原告已請領強制險理賠金17,981元，亦應予以扣除。
　㈡就原告請求賠償之項目，除醫療費用8,512元、交通費用8,1
　　70元之部分同意賠付外，尚有下列爭議：
    ⒈看護費用部分：
      依門諾醫院診斷證明書，原告傷後須專人全日照顧6個月
      不爭執，但因原告係由家屬進行看護，故看護費用應以強
      制險給付標準每日1,200元計算較為合理；至超過上開6個
      月期間之看護費請求，則屬無據。
　　⒉家事服務員費用部分：
　　　此部分並未有醫囑，原告亦未舉證，自難認有支出之必要
      。
　　⒊精神慰撫金：
　　　因兩造均有過失，請求考量肇事責任及兩造經濟狀況，為
      合理補償。
　㈢並為答辯聲明：⒈原告之訴駁回。⒉如受不利判決，願供擔保
    ，請准宣告免為假執行。
三、參加人則以：伊對被告就本件車禍事故應負較大肇事責任沒
    有意見，但不認同被告應負全部肇事責任之鑑定報告認定。
    就原告因本件車禍事故受有系爭傷害支出醫療費8,512元、
    就醫交通費8,170元，及醫囑稱原告需專人全日照顧6個月等
    情，並無意見，但爭執原告超過6個月之看護費用及家事服
    務員費用之請求，且認為看護費之起算日應自109年5月15日
    原告急診之日起算6個月，並應參考強制險給付標準，以每
    日1,200元計算。另原告精神慰撫金之請求，應參酌原告之
    傷勢，以150,000元為適當等語。並為答辯聲明：⒈原告之訴
    駁回。⒉如受不利判決，願供擔保，請准宣告免為假執行。
四、兩造不爭執事項（見本院卷第185-186頁）：
  ㈠被告於109年5月15日上午10時20分許，駕駛全富鐵材行系爭
    大貨車，沿花蓮縣吉安鄉仁安村無名路由東往西方向行駛，
    駛至同村海濱99號前，疏未注意汽車在未劃分向線或分向限
    制線之道路，應靠右行駛，適林金鴻騎乘系爭機車附載原告
    ，沿上揭無名路由南往北方向駛來，雙方發生碰撞，致林金
    鴻及原告人車倒地，原告因而受有左側膝關節關節面脛骨平
    台骨折、左側脛骨骨折、左側膝關節攣縮等傷害。
  ㈡被告因上揭過失傷害犯行，經本院以110年度花交簡字第11號
    刑事判決有罪確定。原告並於上開刑事案件審理中對被告提
    起附帶民事訴訟，經本院刑事庭裁定移送本院民事庭審理。
  ㈢全富鐵材行之負責人為林玲蓁，被告為全富鐵材行之員工。
  ㈣原告因本件車禍事故事故受傷，而支出醫療費8,512元、就醫
    交通費8,170元。
  ㈤原告因本院車禍事故已受領強制險保險金17,981元。
五、本件爭點：
　㈠本件肇事責任歸屬及其比例？　　
  ㈡原告請求以下項目有無理由及其金額為何？
    ⒈看護費用部分：
　　　⑴醫囑所載原告需專人全日照顧6個月，其起算日應以出院
        後抑或原告於109年5月15日急診時起計算？
　　　⑵看護費應以何標準計算？原告得請求看護費用金額為何
        ？ 　　　
    ⒉原告得否請求家事服務員費用？
    ⒊原告得請求精神慰撫金金額為何？ 　　　　
六、本院之判斷：
　㈠按因故意或過失，不法侵害他人之權利者，負損害賠償責任
    ；汽車、機車或其他非依軌道行駛之動力車輛，在使用中加
    損害於他人者，駕駛人應賠償因此所生之損害；不法侵害他
    人之身體或健康者，對於被害人因此喪失或減少勞動能力或
    增加生活上之需要時，應負損害賠償責任；不法侵害他人之
    身體、健康、名譽、自由、信用、隱私、貞操，或不法侵害
    其他人格法益而情節重大者，被害人雖非財產上之損害，亦
    得請求賠償相當之金額，民法第184條第1項前段、第191條
    之2前段、第193條第1項、第195條第1項前段分別定有明文
    。次按汽車行駛時，駕駛人應注意車前狀況，並隨時採取必
    要之安全措施以避免危險發生；汽車除行駛於單行道或指定
    行駛於左側車道外，在未劃分向線或分向限制線之道路，應
    靠右行駛，道路交通安全規則第94條第3項、第95條第1項前
    段亦有明文規定。
  ㈡本件車禍事故事故應由被告負全部肇事責任。
    經查，被告於109年5月15日上午10時20分許，駕駛全富鐵材
    行系爭大貨車，沿花蓮縣吉安鄉仁安村無名路由東往西方向
    行駛，駛至同村海濱99號前，疏未注意汽車在未劃分向線或
    分向限制線之道路，應靠右行駛，適林金鴻騎乘系爭機車附
    載原告，沿上揭無名路由南往北方向行駛，駛至同村海濱99
    號前，雙方發生碰撞，致受有左側膝關節關節面脛骨平台骨
    折、左側脛骨骨折、左側膝關節攣縮等傷害，已如前揭四、
    ㈠所述。又依本件之交通事故現場圖、現場照片，足認肇事
    地係未劃設分向標線彎道路段，倘兩造均依道路交通安全規
    則第95條第1項前段規定靠右行駛，則兩造車輛並不產生衝
    突，惟依卷附系爭大貨車行車紀錄器畫面，顯示肇事時地系
    爭大貨車未靠右反偏左行駛，顯未保留對向車輛 (即系爭機
    車)足夠可安全通行之間隔，足認本件肇事原因為被告駕駛
    系爭大貨車行經未劃設中央行車分向線彎道，未靠右行駛，
    （即偏左行駛)，原告使用人林金鴻駕駛系爭機車則無肇事
    原因。況本件經送行車事故鑑定及覆議，結果均同此結論，
    有交通部公路總局臺北區監理所花東區車輛行車事故鑑定會
    鑑定意見書、交通部公路總局車輛行車事故鑑定覆議會覆議
    意見書可證。本院綜合上情，認原告主張其使用人林金鴻未
    有過失，本件車禍事故應由被告負全部肇事責任乙情可採。
  ㈢茲就原告各項請求判斷如下：
　　⒈原告因本件車禍事故受傷，而支出醫療費8,512元、就醫交
      通費8,170元等情，已如前揭四、㈣所述，自堪採信。
　　⒉看護費部分，以216,000元為有理由，逾此部分則無理由。
      　
      ⑴按親屬代為照顧被害人之起居，固係基於親情，但親屬
        看護所付出之勞力並非不能評價為金錢，雖因二者身分
        關係而免除被害人之支付義務，惟此種基於身分關係之
        恩惠，自不能加惠於加害人。故由親屬看護時雖無現實
        看護費之支付，仍應認被害人受有相當於看護費之損害
        ，得向加害人請求賠償，始符公平原則，雖為實務所肯
        認(最高法院99年度台上字第531號判決參照)。然倘負
        責看護之親屬本非以看護為職業，因其投入此看護工作
        前，未如職業看護需取得相關證照或通過相關訓練課程
        始得執業，故其並未有何取得執業資格之成本支出；且
        親屬在從事照護的過程中，其照護工作的時間彈性及執
        行強度，亦難與職業看護比擬（親屬看護通常僅於受看
        護者需要如廁、換藥、洗澡等需他人協助之情形下，始
        有提供適時照護之必要，其餘時間，均可從事一般在家
        之作息)。從而，此種親屬看護之勞務提供在「市場價
        值」評價上，自不能與職業看護等量齊觀。誠然，親屬
        看護係基於身分關係之恩惠，雖無加惠於加害人之理；
        然此種非職業看護在「市場價值」評價上不及於職業看
        護之不利益，既出於被害人自由選擇，自不能強令加害
        人負擔，以符看護費屬費用性損害賠償之屬性。
　　　⑵查原告因本件車禍事故受傷，經醫囑其於住院時起需專人全日照顧6個月等情，有門諾醫院110年12月30日基門醫亮字第000-0000號函可證（見本院卷第147頁）。本院審酌原告主張其與配偶林金鴻於出院後，其女兒辭掉工作專責照顧其2人，另其女兒於本件車禍事故發生前，沒有正職工作，僅打零工為生等語，且未據其陳報其女兒有看護證照等情（見本院卷第184-185頁），堪認原告女兒並非以從事職業照護工作為業，且於本件車禍事故發生後亦同時負責原告及林金鴻之照護工作。再參酌本件以被告主張依強制險看護費理賠標準每日1,200元計算，則原告女兒同時照顧原告及林金鴻2人每月之照護費收入已達72,000元（計算式：1,200×30(天)×2(人)＝72,000），堪認以此標準計算看護費，依現今社會經濟狀況及家屬看護之常情，並無過低情事，是本院認被告主張原告出院後之看護費以每日1,200元計算，尚屬合理。
　　　⑶又原告主張上揭6個月期間屆滿後，因系爭傷害造成其行
        動不便，經評估仍需再專人看護照顧至少半年云云，惟
        未其提出何證據以實其說，自難逕採。　
　　　⑷綜上，原告於住院時起6月內之看護費所得請求之金額為
        216,000元（計算式：(1,200×30)×6＝216,000），逾此
        部分之看護費請求，則無理由。
    ⒊家事服務費部分：　　　　　
　　　本院審酌原告提出之診斷證明書，其醫囑欄除囑咐原告自
      傷後需專人照顧6個月外，並未載明原告於此後另有專人
      提供家事服務之必要；及原告經本院曉諭後亦未提出諸如
      巴式量表等可認定原告有專人提供家事服務必要之證據等
      情，認原告此部分主張為無理由。
　　⒋精神慰撫金部分，以300,000元為有理由，逾此部分則無理
      由。　　　　　　
　　  本院審酌原告為小學肄業，家管，名下除有部分存款外，
      別無其他財產；被告為國中畢業，從事鐵材加工業，月收
      入約5 萬元左右，名下有房屋、土地各1筆等情（見本院
      卷第173-179、185頁）。並參酌原告因本件車禍事故所受
      之傷勢及復健期程，及原告休養期間已有家人照護等情，
      認原告精神慰撫金之請求以300,000元為適當，逾此部分
      則無理由。
　  ⒌綜上，原告上揭得請求賠償之金額為532,682元（計算式：
      8,512元＋8,170＋216,000＋300,000＝532,682）。
　㈣原告已受領之強制汽車責任保險給付之扣除：
　　按保險人依本法規定所為之保險給付，視為被保險人損害賠
    償金額之一部分；被保險人受賠償請求時，得扣除之，強制
    汽車責任保險法第32條定有明文。查原告因本院車禍事故已
    受領強制險保險金17,981元等情，已如前揭四、㈦所述，是
    扣除上開金額後，原告得請求賠償之金額為514,701元（計
    算式532,682－17,981＝514,701)。
　㈤按給付無確定期限者，債務人於債權人得請求給付時，經其
    催告而未為給付，自受催告時起，負遲延責任。其經債權人
    起訴而送達訴狀，與催告有同一之效力，民法第229條第2項
    定有明文。又遲延之債務，以支付金錢為標的者，債權人得
    請求依法定利率計算之遲延利息。但約定利率較高者，仍從
    其約定利率；而應付利息之債務，其利率未經約定，亦無法
    律可據者，週年利率為百分之5，亦為同法第233條第1項及
    第203條所明定。本件侵權行為之債係未定期限之債，而本
    件刑事附帶民事起訴狀繕本係於110年1月27日送達被告，有
    本院送達證書可證（見附民卷第19頁）。從而，原告請求自
    110年1月28日（即該繕本送達翌日）起至清償日止，按週年
    利率百分之5計算之遲延利息，自屬有據。
、綜上所述，原告本於侵權行為之法律關係，請求被告給付514
    ,701元，及自110年1月28日起至清償日止，按週年利率百分
    之5計算之利息，洵屬正當，應予准許。至原告逾上開部分
    之請求，即屬無據，應予駁回。
、本件原告勝訴部分，係依民事訴訟法第427條第2項第11款適
    用簡易程序所為被告敗訴之判決，依同法第389條第1項第3
    款規定，應依職權宣告假執行。並依同法第392條第2項規定
    ，宣告被告預供擔保，得免為假執行。至原告雖聲明願供擔
    保請准宣告假執行，惟本院既已職權宣告假執行，原告此部
    分聲請，核僅為促請本院職權發動，自無庸另為准駁之諭知
    。另原告敗訴部分，其假執行之聲請因駁回而失所附麗，應
    予駁回。
、本件事證已臻明確，兩造其餘攻擊防禦方法及舉證，核於判
    決結果不生影響，爰不一一論斷，附此敘明。
、本件係刑事附帶民事訴訟，而由本院刑事庭移送前來，依刑
    事訴訟法第504條第2項之規定，免納裁判費，且至本件言詞
    辯論終結時，亦未發生其他訴訟費用，故無從確定訴訟費用
    之數額。惟依法仍應依民事訴訟法第79條規定，諭知訴訟費
    用由兩造依主文第3項比例負擔，以備將來如有訴訟費用發
    生時，得以確定其數額，併予敘明。　　　　　
中　　華　　民　　國　　111 　年　　5   　月　　20　　日
                  花蓮簡易庭　法  官  李立青
以上正本係照原本作成。
如不服本判決，應於送達後20日內，向本院提出上訴狀（上訴狀
須表明上訴理由）並繳納上訴審裁判費；如於本判決宣示後送達
前提起上訴者，應於判決送達後20日內補提上訴理由書（均須按
他造當事人之人數附繕本）。
如委任律師提起上訴者，應一併繳納上訴審裁判費。　
中　　華　　民　　國　　111 　年　　5 　　月　　23　　日
                              書記官  洪美雪